【裁判字號】    99,易,1583
【裁判日期】    990930
【裁判案由】    詐欺
【裁判全文】
臺灣臺北地方法院刑事判決              99年度易字第1583號
公  訴  人  臺灣臺北地方法院檢察署檢察官
被      告  乙○○
上列被告因詐欺案件，經檢察官提起公訴（99年度偵緝字第838
號、第839號），本院判決如下：
    主    文
乙○○幫助意圖為自己不法之所有，以詐術使人將本人之物交付
，處有期徒刑肆月，如易科罰金，以新臺幣壹仟元折算壹日。
    事    實
一、乙○○在得預見將其金融機構開立帳戶之提款卡及密碼持交
    不相識之人使用，其帳戶有遭人利用作為詐騙工具可能之情
    形下，仍基於幫助詐欺取財之犯意，於民國九十八年九月十
    九日前之九十九年間某日某時許，在臺北縣三重市○○路○
    段七八號天台廣場之合作金庫前，將其前於九十三年四月二
    十日至臺北市○○區○○路一二七號之華南商業銀行股份有
    限公司（下稱華南銀行）雙園分行所申請開立，帳號000
    000000000號帳戶之提款卡及密碼，以不詳代價，
    持交予姓名、年籍均不詳之成年人使用。俟該姓名、年籍均
    不詳之成年人所屬之犯罪集團取得乙○○所交付之上開帳戶
    提款卡及密碼後，即基於詐欺取財之犯意，分別於如附表所
    示詐騙時間、以如附表所示之詐騙手法，詐騙如附表所示被
    害人，致如附表所示被害人均因此陷於錯誤，轉帳匯款如附
    表所示金額至乙○○上開華南銀行雙園分行帳戶中。嗣經如
    附表所示被害人在依指示操作後，察覺帳戶存款業遭轉出短
    少，始知受騙，報警處理循線查獲乙○○。
二、案經如附表所示被害人分別報請臺中縣政府警察局太平分局
    及高雄縣政府警察局湖內分局轉至臺北縣政府警察局新莊分
    局移送臺灣板橋地方法院檢察署檢察官偵查後，簽請臺灣高
    等法院檢察署准予移轉臺灣臺北地方法院檢察署檢察官偵查
    起訴。
    理    由
一、訊據被告乙○○固坦承有至華南銀行雙園分行開立上開帳戶
    之事實，然矢口否認涉有上開犯行，辯稱：其上開帳戶提款
    卡及密碼資料，係其在應徵阿秋檳榔之司機時遭人詐騙，並
    未持交他人使用云云。經查：
  (一)上開華南銀行雙園分行帳戶係被告於九十三年四月二十日，
    間親自前往開立，嗣遭真實姓名、年籍不詳之成年人用以作
    為詐騙如附表所示被害人轉帳匯款之人頭帳戶使用之事實，
    業經被告於警詢、偵查及本院審理時坦認在卷，並經(1)如附
    表編號一所示被害人即證人甲○○於警詢時證述：「我於九
    十八年九月十九日十四時十七分左右，接獲自稱為ＰＣＨＯ
    ＭＥ的電話，謊稱被害人日前於網路購物，因作業上疏失，
    導致每個月將會扣除固定款項至約定帳戶，要求被害人立即
    前往ＡＴＭ解除設定‧‧‧」、「我與歹徒共電話二次，第
    一次歹徒是在九十八年九月十九日十四時十七分左右，用電
    話與我聯絡，詢問我是有網路購物，並確認我網路購物的明
    細，會有一單未與我聯絡扣款是否要取消，隨即掛斷電話。
    」、「歹徒第二次是在九十八年九月十九日二十時五分，用
    電話聯絡‧‧‧自稱一名郵局員工向我說，他們是幫ＰＣＨ
    ＯＭＥ執行扣款，他們接到通知說我要扣款，要我到ＡＴＭ
    操作取消扣款‧‧‧」、「‧‧‧第五筆及第六筆分別在九
    十八年九月十九日二十一時四十二分及二十二時二十九分，
    在台中縣大里市○○路二八二號玉山銀行大里分行轉帳至華
    南商業銀行雙園分行，帳號為0000000000000
    000，分別轉入新臺幣二二０二三元及新臺幣二二五五二
    元。」等語（臺灣臺北地方法院檢察署九十九年度偵字第二
    七五五九號卷第九頁、第十頁）；以及(2)如附表編號二所示
    被害人即證人丙○○於警詢時證述：「我是於九十八年九月
    十九日晚上二十一時四十八分許在高雄縣阿蓮鄉○○路一九
    四號在家接到一通‧‧‧詐騙電話而至阿蓮郵局前提款機匯
    款而遭詐騙。」、「‧‧‧對方女子謊稱之前在網路購物，
    稱當初所購買的貨物已付清並聲稱當初會計登錄錯誤，誤登
    為分期付款為十二期，並問我要不要取消，我就向他說取消
    ，他並說要代我向台新銀行講並說台新銀行會與我聯絡，後
    來就有一位男子自稱是台新銀行的人員，要我拿台新銀行的
    金融卡至郵局提款機查詢餘額後向對方說餘額還有多少，對
    放就叫我將金融卡插入提款機並依對方指示操作轉帳，共轉
    出金額二九九八八元，對方就詢問我轉入的帳號是多少，我
    就跟他說是0000000000000000‧‧‧」等
    語綦詳（臺灣臺北地方法院檢察署九十九年度偵字第二七五
    五九號卷第二三頁、第二四頁）。並有華南銀行雙園分行九
    十八年十月十三日華雙存字第０九八００四０三號函暨函覆
    之被告上開帳戶開戶資料及存款往來明細暨對帳單各一份（
    臺灣板橋地方法院檢察署九十九年度偵字第二六五三號卷第
    二二頁至第二四頁）、如附表編號一所示被害人即證人甲○○之台中縣警察局霧峰分局國光派出所受理詐騙帳戶通報警
    示簡便格式表、受理刑事案件報案三聯單、金融機構聯防機
    制通報單、內政部警政署反詐騙案件紀錄表各一份、玉山銀
    行自動櫃員機轉帳交易明細表二份（臺灣臺北地方法院檢察
    署九十九年度偵字第二七五五九號卷第一一頁、第一五頁、
    第一八頁、第二０頁、第二一頁）；如附表編號二所示被害
    人即證人丙○○之高雄縣政府警察局湖內分局阿蓮分駐所受
    理各類案件紀錄表、受理詐騙帳戶通報警示簡便格式表、受
    理刑事案件報案三聯單、內政部警政署反詐騙案件紀錄表、
    金融機構協助受詐騙民眾通知疑似警示帳戶通報單、郵局自
    動櫃員機交易明細表各一份（臺灣臺北地方法院檢察署九十
    九年度偵字第二七五五九號卷第二二頁、第二六頁至第三０
    頁）在卷可稽，此部分之事實，已堪認定。
  (二)至被告對於其上開華南銀行雙園分行帳戶提款卡及密碼，何
    以落入詐騙集團成員手中，遭人用作詐騙證人甲○○、丙○○轉帳匯款人頭帳戶使用之緣由，固一再辯稱：係應徵工作
    遭人詐騙所致云云。然核諸被告對於其循報載徵人廣告應徵
    工作，致將其上開華南銀行雙園分行帳戶提款卡及密碼持交
    對方之過程，除供稱：係應徵阿秋檳榔之司機云云外，對於
    日後所欲任職之該家公司行號或個人獨資商號之正確全銜、
    公司地址、工作地點、前來拿取其上開華南銀行雙園分行帳
    戶提款卡及密碼者之真實姓名、年籍資料及在公司之職稱等
    細節，均無所悉，亦經被告於本院審理時供述不諱（本院卷
    第二七頁），此均與一般求職者應徵時均係前往公司所在地
    ，由公司主管進行面試，洽談日後工作時間、地址、待遇，
    待確定錄取正式上班後，始須提供個人帳戶資料供公司薪資
    轉帳之常情相悖。再者，被告於本院準備程序中及審理時，
    辯稱：其在交付帳戶提款卡及密碼後，翌日中午仍未接獲上
    班通知，察覺遭詐騙後，隨即去電華南銀行詢問，因華南銀
    行行員答稱該帳戶業已結清，遂將該帳戶存摺丟棄，未報警
    處理云云（本院卷第一一頁反面、第二七頁），亦顯與常情
    有違。況以被告已逾五十歲，在本件案發前，曾陸續從事果
    菜批發、房地產及計程車駕駛等工作，其先前應徵房地產工
    作時，該公司並未要求須提供存摺、提款卡及密碼等資料，
    具有相當之社會歷練及工作經驗，豈有在明知個人提款卡、
    密碼等資料係攸關個人金融信用之重要資料，且事前既不知
    公司所在地點、名稱等基本資料，又對該名前來拿取其上開
    華南銀行雙園分行帳戶提款卡及密碼者之來歷背景及職稱，
    毫無所悉之情形下，輕易聽信在接獲錄取通知正式上班前，
    即須先行持交提款卡及密碼供薪資轉帳之謬論之理。
  (三)再者，自被告上開華南銀行雙園分行帳戶，自開戶後，迄於
    其在上開時、地持交帳戶提款卡及密碼予真實姓名、年籍均
    不詳之成年人之前，業已甚少使用該帳戶一節，亦經被告於
    偵查中坦認在卷（九十九年度偵緝字第八三八號卷第二五頁
    ），以及依上開華南銀行存款往來明細表暨對帳單所示（臺
    灣板橋地方法院檢察署九十九年度偵字第二六五三號卷第二
    四頁），被告上開華南銀行雙園分行帳戶，在如附表編號一
    所示之被害人即證人甲○○遭詐騙轉帳匯入第一筆新臺幣（
    下同）二萬二千零二十三元後之帳戶餘額為二萬二千零三十
    一元，可徵被告將該帳戶提款卡及密碼持交真實姓名、年籍
    均不詳之成年人之前之帳戶餘額僅有八元等情觀之，足認被
    告上開華南銀行雙園分行帳戶提款卡及密碼，在其將之持交
    真實姓名、年籍均不詳之成年人使用前，對被告而言，顯非
    與其日常金融交易息息相關之經常使用性帳戶，而係一閒置
    帳戶，此與一般出售或或出租帳戶存摺、提款卡及密碼等資
    料，均係以新開立帳戶，或業已開立惟已閒置無用之帳戶持
    交他人作為轉帳匯款人頭帳戶使用者之行為模式，並無二致
    。總此，堪認被告上開所辯，均係事後卸責之詞，不足採信
    。被告上開華南銀行雙園分行之提款卡及密碼，顯係被告以
    不詳代價將之提供真實姓名、年籍均不詳之成年人使用，致
    遭詐騙集團成員用作詐騙證人甲○○、丙○○之人頭帳戶使
    用甚明。
  (四)按一般國人向金融機構開設帳戶，並無任何法令限制，若係
    用於正當用途者，當可光明正大自行申請使用，而帳戶係為
    存提款及轉帳匯款之用，倘刻意收集他人帳戶使用者，依一
    般常識極易判斷係為藉此躲避遭人循線追查之目的而為，自
    可產生與不法犯罪目的相關之合理懷疑。而見諸各大平面及
    電子媒體報導，或以中獎、退稅、信用卡款對帳、提款卡密
    碼外洩，疑似遭人盜領存款或家人遭綁架等事由，利用人頭
    帳戶作為轉帳帳戶，謊騙被害人至金融機構櫃檯電匯，抑或
    持提款卡至自動櫃員機依其指示操作，使被害人在不知情之
    狀況下依指示操作匯出款項後，隨即將之提領一空之詐騙手
    法，層出不窮，以被告係一智慮成熟並具相當社會經驗之成
    年人而言，對此一犯罪型態，自難諉為不知。況帳戶存摺、
    印章、提款卡及密碼條等，均係關乎個人金融信用及隱私之
    重要物件之一，縱親如父母子女或夫妻，衡常若非出於特殊
    事由或目的，即無任意將之交由他方保管或使用，遑論係為
    獲取相當對價而將之出租或售予不相熟識之第三人使用。職
    是，被告在與向其收受上開華南銀行雙園分行帳戶提款卡及
    密碼之真實姓名、年籍均不詳之成年男子素不相識，且不知
    該人來歷是否正當之情形下，出於獲取不詳代價之目的，將
    上開帳戶提款卡及密碼提供該成年男子使用時，其對於上開
    帳戶可能遭人用以上開手段詐騙他人轉帳匯款之人頭帳戶使
    用，當無不能預見之可能。被告在此預見及認知下，仍將其
    上開帳戶提款卡、密碼持交該真實姓名、年籍均不詳之成年
    人使用，容任詐欺取財結果之發生，其主觀上顯有幫助他人
    遂行詐欺取財之不確定故意甚明。從而，被告上開幫助詐欺
    取財犯行，洵堪認定，本件事證明確，應予依法論處。
二、核被告所為，係幫助犯刑法第三百三十九條第一項之詐欺取
    財罪。其幫助他人犯罪，為幫助犯，應依刑法第三十條第二
    項規定，按正犯之刑減輕之。被告以一行為，幫助他人詐騙
    如附表所示被害人，侵害數法益，為想像競合犯，應依刑法
    第五十五條規定，從一重處斷。爰審酌被告犯罪之動機、目
    的、手段，將其上開華南銀行雙園分行帳戶提款卡及密碼提
    供他人使用，致如附表編號一、二所示之被害人即證人甲○○、丙○○分別遭詐騙轉帳匯款如附表所示之金額至被告上
    開華南銀行雙園分行帳戶中，旋即遭提領一空，危害社會經
    濟秩序、雖非非實際遂行詐欺犯行之人，然犯後飾詞狡辯，
    在本院行準備程序後，具狀表明欲與被害人和解之意，要求
    本院傳喚被害人到庭，俾與被害人洽談和解事宜，此有陳報
    狀一份在卷可稽，俟被害人即證人謝茂榮自高雄縣阿蓮鄉○
    道北上至本院開庭時，又翻異前詞，稱僅願賠償被害人前來
    開庭之損失即一千元，不知悔改之態度等一切情狀，量處如
    主文所示之刑，並諭知易科罰金之折算標準。
據上論斷，應依刑事訴訟法第二百九十九條第一項前段，刑法第
第三十條、第三百三十九條第一項、第四十一條第一項前段、第
五十五條，刑法施行法第一條之一，判決如主文。
本案經檢察官文家倩到庭執行職務。
中    華    民    國    99    年    9     月    30    日
                        臺灣臺北地方法院刑事第十五庭
                            審判長法  官  吳麗英
                                  法  官  郭惠玲
                                  法  官  邱蓮華
上正本證明與原本無異。
如不服本判決應於收受送達後10日內向本院提出上訴書狀，並應
敘述具體理由；其未敘述上訴理由者，應於上訴期間屆滿後20日
內向本院補提理由書（均須按他造當事人之人數附繕本）「切勿
逕送上級法院」。告訴人或被害人如對於本判決不服者，應具備
理由請求檢察官上訴，其上訴期間之計算係以檢察官收受判決正
本之日期為準。
                                  書記官  藍儒鈞
中    華    民    國    99    年    9     月    30    日
附錄本案論罪科刑法條：
中華民國刑法第三百三十九條：
意圖為自己或第三人不法之所有，以詐術使人將本人或第三人之
物交付者，處五年以下有期徒刑、拘役或科或併科一千元以下罰
金。
以前項方法得財產上不法之  益或使第三人得之者，亦同。
前二項之未遂犯罰之。
【附表】
 ┌──┬───────┬───────────────────┬───┬───────┐
 │編號│ 來電詐騙時間 │詐        騙           手           法│被害人│備註          │
 ├──┼───────┼───────────────────┼───┼───────┤
 │    │              │真實姓名、年籍均不詳之成年人，自稱係  │      │玉山銀行自動櫃│
 │    │              │PCHOME服務人員，撥打電話予被害人，謊稱│      │員機交易明細表│
 │    │              │被害人日前網路購物，因作業疏失，導致每│      │一份（98偵字第│
 │    │              │月均會固定扣款至指定帳戶，被害人需依指│      │27559號卷第20 │
 │    │98年9月19日下 │示至ATM（自動櫃員機）解除設定云云，使 │      │頁）          │
 │ 一 │午2時17分許、 │被害人陷於錯誤，信以為真，依指示至自動│甲○○│              │
 │    │同年月日晚上8 │櫃員機操作接續匯款，其中二筆於98年9 月│      │              │
 │    │時5分許       │19日晚上9時42分許及同年月日晚上10時29 │      │              │
 │    │              │分許，在台中縣大里市○○路二八二號之玉│      │              │
 │    │              │山銀行大里分行自動櫃員機轉帳匯款新臺幣│      │              │
 │    │              │（下同）22023元及22552元，共44575元（ │      │              │
 │    │              │起訴書誤載為47575元）至被告上開華南銀 │      │              │
 │    │              │行雙園分行帳戶中。                    │      │              │
 ├──┼───────┼───────────────────┼───┼───────┤
 │    │              │真實姓名、年籍均不詳之成年女子，自稱係│      │郵政自動櫃員機│
 │    │              │網路購物服務人員，撥打電話予被害人，謊│      │交易明細表一份│
 │    │              │稱被害人日前網路購物雖已付清，然因會計│      │（98偵字第2755│
 │    │98年9月19日晚 │登錄作業錯誤，誤登為十二期分期付款，是│      │9號卷第29頁） │
 │ 二 │上9時48分許   │否欲取消分期付款云云，以及真實姓名、年│丙○○│              │
 │    │              │籍均不詳之成年男子，自稱係台新銀行人員│      │              │
 │    │              │，要求被害人需持台新銀行金融卡至郵局提│      │              │
 │    │              │款機查詢餘額，告知餘額後依指示操作云云│      │              │
 │    │              │，使被害人陷於錯誤，信以為真，依指示至│      │              │
 │    │              │自動櫃員機操作，於98年9月19日晚上9時48│      │              │
 │    │              │分許，在高雄縣阿蓮鄉之阿蓮郵局自動櫃員│      │              │
 │    │              │機轉帳匯款29988元至被告上開華南銀行雙 │      │              │
 │    │              │園分行帳戶中。                        │      │              │
 ├──┴───────┴───────────────────┴───┴───────┤
 │合計：74563元                                                                       │
 └──────────────────────────────────────────┘

司法院資訊處製作；財團法人民間司法改革基金會備份。
